臺灣高雄地方法院刑事判決　　　　　　 96年度簡上字第378號
上　訴　人　臺灣高雄地方法院檢察署檢察官
被　　　告　丙○○
上列上訴人因被告詐欺案件，不服本院高雄簡易庭於中華民國96
年3 月5 日96年度簡字第752 號第一審簡易判決（起訴案號：臺
灣高雄地方法院檢察署95年度偵字第24742 號），提起上訴，本
院管轄之第二審合議庭認不得以簡易判決處刑，改依通常程序為
第一審之審判，並判決如下：
    主  文
原判決撤銷。
丙○○共同犯詐欺取財罪，處有期徒刑陸月，扣案如附表編號2
、3 所示之物沒收；又共同犯詐欺取財未遂罪，處有期徒刑參月
，扣案如附表編號1 所示之物沒收。應執行有期徒刑捌月，扣案
如附表編號1、2、3 所示之物均沒收。
    事  實
一、丙○○於民國95年8 月27日，因見夾報之應徵廣告，遂於同
    日以電話向綽號「財哥」之不詳姓名成年男子應徵，2 人隨
    即相約在臺中市○○路○段130 號之臺中西屯郵局前見面，
    「財哥」並向丙○○表示先試用14日，試用期滿即可簽約，
    3 個月之薪資新臺幣（下同）3 萬6 千元，且交付NOKI A
    廠牌8250型號之行動電話1 支（內含0000000000號SIM 卡1
    枚）予丙○○，作為2 人聯絡之工具。詎丙○○為圖小利，
    明知其係受僱擔任以提款卡或臨櫃提款之方式提領不法所得
    並交予犯罪集團成員之工作（俗稱車手），竟仍與「財哥」
    共同基於意圖為自己不法所有及行使偽造特種文書之犯意聯
    絡，先由丙○○交付其個人相片2 張予「財哥」，供「財哥
    」偽造「江調祐」之國民身分證特種文書使用。迨「財哥」
    於不詳時、地，以偽造「內政部印」公印文（此部分未據起
    訴）及黏貼丙○○相片之方式，偽造「江調祐」之國民身分
    證特種文書後，即於95年9 月15日中午12時許，在高雄市大
    立伊勢丹百貨公司前，將其於不詳途徑所取得之梁志昇臺中
    西屯郵局帳戶（局號0000000 號、帳號0000000 號）之存摺
    、印章、提款卡及密碼，連同上開偽造之「江調祐」身份證
    1 枚等物交予丙○○；而財哥所屬詐欺集團成員，則於同日
    中午12時30分許，另撥打電話向乙○○佯稱涉嫌有黑錢進出
    大陸，必須凍結其銀行資金，以配合調查云云，致乙○○陷
    於錯誤，隨即於同日12時30分許起至下午3 時許間之某時，
    依指示匯款851,711 元至上開梁志昇之臺中西屯郵局帳戶、
    及匯款815,161 元至李炘鴻之帳戶（梁志昇、李炘鴻涉嫌詐
    欺部分另由檢察官偵辦）。嗣於同日下午3 時許，丙○○依
    「財哥」之指示，先持梁志昇上開帳戶之提款卡，在高雄市
    新興區○○路133 號新田郵局外之自動櫃員機，以提款卡提
    領1 萬元成功後，隨即進入該郵局，於郵局存簿儲金提款單
    填寫梁志昇上開帳號及提款金額「陸拾萬元」，並蓋用梁志
    昇上開印章，連同存摺交付郵局人員表示欲提領現金60萬元
    ，因郵局承辦人員要求核對領款人之身分證件，丙○○遂出
    示上開貼有其相片之偽造「江調祐」國民身分證1 枚而行使
    之，假冒「江調祐」之身分欲向郵局詐領上開款項，足以生
    損害於郵局、戶政主管機關對國民身份證件管理之正確性及
    「江調祐」本人，後因郵局人員發覺有異當場報警查獲而未
    遂，並扣得如附表所示之物。
二、案經高雄市政府警察局新興分局報告臺灣高雄地方法院檢察
    署檢察官偵查起訴。
    理  由
一、按「被告以外之人於審判外之陳述，雖不符前4 條之規定，
    而經當事人於審判程序同意作為證據，法院審酌該言詞陳述
    或書面陳述作成時之情況，認為適當者，亦得為證據」、「
    當事人、代理人或辯護人於法院調查證據時，知有第159 條
    第1 項不得為證據之情形，而未於言詞辯論終結前聲明異議
    者，視為有前項之同意」，刑事訴訟法第159 條之5 第1 、
    2 項分別定有明文，而上開規定之立法意旨在於傳聞證據未
    經當事人之反對詰問予以核實，原則上先予排除，惟若當事
    人已放棄詰問或未聲明異議，基於證據資料愈豐富，愈有助
    於真實發現之理念，且強化言詞辯論主義，法院自可承認該
    傳聞證據例外擁有證據能力。經查，證人即被害人乙○○於
    警詢中之陳述，及卷附內政部警政署刑事警察局鑑定書，雖
    均係被告以外之人於審判外之陳述，性質上屬傳聞證據，惟
    均經被告同意作為證據，又本院審酌該言詞及書面陳述作成
    時之情況，並查無其他不法之情狀，足認為得為本案之證據
    ，依刑事訴訟法第159 條之5 之規定具有證據能力。
二、訊據被告丙○○對其交付相片2 張予「財哥」後，由「財哥
    」交付貼有其相片之偽造「江調祐」國民身分證及梁志昇郵
    局帳戶存摺、印章、提款卡及密碼，其乃依指示先以提款卡
    自梁志昇帳戶中提領1 萬元，並填寫郵局存簿儲金提款單及
    出示上開偽造身分證向郵局人員表示欲提領現金60萬元之事
    實，均坦承不諱，核與證人即被害人乙○○於警詢中指述情
    節相符，復有台新國際銀行國內匯款回條1 紙在卷可證，且
    有如附表所示之物扣案足憑；又扣案如附表編號1 所示之「
    江調祐」國民身分證1 枚，經原審依職權送鑑定結果，認其
    上印刷字跡及底文圖案均與樣張不相符，判係偽造乙節，亦
    有內政部警政署刑事警察局96年1 月16日刑鑑字第09600005
    583 號鑑定書1 份在卷可證（見原審卷第40頁）。足認被告
    上開自白應與事實相符，本件事證明確，被告犯行堪以認定
    。
三、核被告丙○○所為，係犯刑法第339 條第1 項之詐欺取財罪
    、同條文第3 項之詐欺取財未遂罪及同法第216 條、第212
    條之行使偽造特種文書。被告與「財哥」及所屬詐騙集團成
    員間，就上開犯行有犯意聯絡及行為分擔，均為共同正犯。
    被告偽造國民身份證特種文書後，持以行使，其偽造之低度
    行為應為行使之高度行為所吸收，不另論罪。其持偽造之「
    江調祐」國民身分證向郵局詐領款項未遂之行為，係以一行
    為同時犯刑法第339 條第3 項之詐欺取財未遂罪及第216 條
    、第212 條之行使偽造特種文書罪，為想像競合犯，應依刑
    法第55條之規定，從一重之詐欺取財未遂罪處斷。被告已著
    手於詐欺行為而不遂，為未遂犯，應依刑法第25條第2 項減
    輕其刑。其先後所為詐欺及詐欺未遂行為，被害人各為乙○
    ○及新田郵局，並不相同，且無接續犯之關係，應分論併罰
    。又本件被告所行使之「江調祐」國民身分證，係偽造而成
    ，已如前述，檢察官就此部分認定係變造乙節，即有未合，
    附此敘明。
四、本件檢察官上訴意旨係以：被告係擔任詐騙集團「車手」之
    角色，並以3 個月薪資3 萬6 千元受僱於「財哥」，且其遭
    查緝時，正持偽造證件向郵局提領60萬元之高額款項，足認
    該詐騙集團係有計畫性持偽造證件規避警方查緝，犯罪手法
    及分工均稱縝密，惟原審未審酌被告在犯罪體系中所擔任之
    角色、犯罪金額及黑數，即將本件改以簡易判決處刑，且僅
    合併量處被告有期徒刑5 月，實非適宜，刑度上亦與一般販
    賣帳戶之幫助詐欺犯未作明顯區隔，爰請撤銷原判決等語。
五、原審認被告罪證明確，予以論罪科刑，固非無見，惟：(一)、
    按「偽造公印，刑法第218 條既有獨立處罰之規定，且較刑
    法第212 條之處罰為重，則於偽造刑法第212 條之文書同時
    偽造公印者，即難僅論以該條之罪而置刑法第218 條處刑較
    重之罪於不問」，司法院大法官會議釋字第82號解釋定有明
    文，故偽造國民身分證並偽造內政部公印加蓋其上者，依司
    法院院解字第3020號解釋及司法院大法官會議釋字第82號解
    釋，應成立刑法第212 條及第218 條第1 項之罪，並依修正
    前刑法第55條牽連犯之規定從一重處斷（81年度臺上字第12
    26號判決意旨可參），惟於刑法廢除牽連犯之規定後，上開
    2 罪自應分論併罰，而已無裁判上一罪之關係。本件被告與
    「財哥」等人共同偽造公印文之行為，並未經檢察官起訴（
    檢察官係以變造特種文書罪起訴，本無偽造公印文之行為）
    ，本院自不得就該部分犯行加以審判，原審誤認偽造公印文
    之行為吸收行使偽造特種文書之行為，並逕行就此部分犯行
    判處刑期，尚有未恰。(二)、被告持偽造之「江調祐」國民身
    分證向郵局人員表示領款，係欲以「江調祐」之身分使郵局
    人員限於錯誤而同意領款，其所為另涉犯刑法第339 條第3
    項、第1 項之詐欺取財未遂罪，並與第216 條、第212 條之
    行使偽造特種文書之行為，有想像競合之關係，原審未予審
    酌，僅就被告行使偽造特種文書犯行部分論處，亦有違誤。
    (三)、扣案NOKIA 行動電話係共犯「財哥」提供被告用以聯絡
    本件領款事宜，顯係供被告犯罪所用之物，原審未依刑法第
    38條第1 項第2 款併予宣告沒收，容有未合。(四)、被告擔任
    「車手」為詐騙集團領取不法所得，參與程度不低，而被害
    人受騙金額高達1,666,872 元，金額甚鉅，被告迄今復未與
    被害人達成和解，賠償被害人之損失，原審未查及此，就被
    告詐欺既遂之犯行僅量處有期徒刑3 月，顯屬過輕，難認妥
    適。檢察官執上開理由指摘原審判決不當，為有理由，自應
    由本院予以撤銷改判。
六、爰審酌被告正值青壯，不思以正當途徑賺取財物，竟受僱於
    詐欺集團擔任「車手」提領詐得之財物，並持偽造之國民身
    分證掩人耳目，嚴重敗壞社會風氣，且造成國家身分證管理
    之錯誤，又本件被害人受騙金額高達1,666,872 元，金額甚
    鉅，而被告迄今未與被害人達成和解，賠償其損失，惟考量
    被告未曾犯罪，此有臺灣高等法院被告全國前案紀錄表可按
    ，素行尚佳，且其僅係貪圖一時之利，聽從他人之命而為，
    惡性尚輕，另本件被告提款尚未得手即遭查獲，及其犯後坦
    承犯行，態度尚可等一切情狀，分別酌情量處如主文所示之
    刑，並定其應執行之刑。
七、扣案如附表編號1 所示之偽造「江調祐」國民身分證1 枚，
    係被告供犯本件行使偽造特種文書罪所用之物；編號2 所示
    之NOKIA 廠牌8250型號行動電話1 支（不含SIM 卡），則係
    共犯「財哥」交予被告，供其等聯絡詐騙犯行所用之物；編
    號3 所示梁志昇郵局帳戶儲金簿、提款卡及印章，則係用以
    詐騙被害人匯款之帳戶，雖均係「財哥」所有，然基於共同
    犯罪應同負全部責任，仍應依刑法第38條第1 項第2 款規定
    沒收。至扣案如附表編號4 至7 所示之物，均非被告或共犯
    「財哥」所有，依法均不得宣告沒收，附此敘明。
八、按檢察官聲請以簡易判決處刑之案件，經法院認為不合刑事
    訴訟法第451 條之1 第4 項但書之情形者，應適用通常程序
    審判之，刑事訴訟法第452 條定有明文。又刑事訴訟法第45
    5 條之1 第3 項規定，對於簡易判決之上訴，準用同法第三
    編第一章及第二章之規定，是管轄第二審之地方法院合議庭
    受理簡易判決上訴案件，應依通常程序審理，其認案件有刑
    事訴訟法第452 條所定第一審應適用通常程序審判而不得適
    用簡易程序審判之情形者，應撤銷原簡易判決，逕依通常程
    序為第一審判決。本件被告依起訴書所載犯罪事實，本院認
    不宜量處6 月以下有期徒刑，亦不得宣告緩刑，而有刑事訴
    訟法第451 條之1 第4 項但書第1 款之情形，自應撤銷原簡
    易判決，逕依通常程序為第一審判決，是檢察官、被告如不
    服本判決，自可提起上訴，附此敘明。
據上論斷，應依刑事訴訟法第455 條之1 第1 項、第3 項、第
452 條、第451 條1 第4 項但書第1 款、第369 條第1 項前段、
第364 條、第299 條第1 項前段，刑法第28條、第25條第2 項、
第339 條第1 項、第3 項、第216 條、第212 條、第55條、第51
條第5 款、第38條第1 項第2 款，刑法施行法第1 條之1 ，判決
如主文。
本案經檢察官甲○○到庭執行職務。
中　　華　　民　　國　　96　　年　　6 　　月　　29　　日
                    刑事第十四庭
                          審判長法  官  蔡  廣  昇
                                法  官  林  瑋  桓
                                法　官  謝  雨  真
以上正本證明與原本無異。
如不服本判決，應於判決送達後10日內，向本院提出上訴狀。
中　　華　　民　　國　　96　　年　　6 　　月　　29　　日
                                書記官  林  佳  慧
附表：
┌──┬───────────────────────┐
│編號│物品名稱及數量                                │
├──┼───────────────────────┤
│1   │偽造「江調祐」身分證1 張                      │
├──┼───────────────────────┤
│2   │NOKIA 廠牌型號8250之行動電話1 支              │
├──┼───────────────────────┤
│3   │梁志昇所有臺中西屯郵局帳號00000000000000號帳戶│
│    │儲金簿1 本、提款卡1 張及印章1 枚              │
├──┼───────────────────────┤
│4   │郵政儲金簿提款單1張                           │
├──┼───────────────────────┤
│5   │合作金庫提款機交易明細單1張                   │
├──┼───────────────────────┤
│6   │以提款卡提領自上開梁志昇所有帳戶之現金1萬元   │
├──┼───────────────────────┤
│7   │現金700元                                     │
└──┴───────────────────────┘
附錄本判決論罪之法條：
刑法第212條
偽造、變造護照、旅券、免許證、特許證及關於品行、能力服務
或其他相類之證書、介紹書，足以生損害於公眾或他人者，處一
年以下有期徒刑、拘役或三百元以下罰金。
刑法第216條
行使第210 條至第215 條之文書者，依偽造、變造文書或登載不
實事項或使登載不實事項之規定處斷。
刑法第339條
意圖為自己或第三人不法之所有，以詐術使人將本人或第三人之
物交付者，處五年以下有期徒刑、拘役或科或併科一千元以下罰
金。
以前項方法得財產上不法之利益或使第三人得之者，亦同。
前二項之未遂犯罰之。
